【裁判字號】    90,上訴,1365
【裁判日期】    901113
【裁判案由】    違反槍砲彈藥刀械管制條例等
【裁判全文】
臺灣高等法院高雄分院刑事判決                    九十年度上訴字第一三六五號
    上  訴  人  台灣高雄地方法院檢察署檢察官
    被      告  乙○○
    選任辯護人  廖素玲
    被      告  丁○○
    選任辯護人  康裕成
右上訴人因被告等傷害案件，不服臺灣高雄地方法院八十八年度訴字第八七八號中華
民國九十年五月二十二日第一審判決（起訴案號：臺灣高雄地方法院檢察署八十七年
度偵字第二一九五本五號），提起上訴，本院判決如左：
    主  文
上訴駁回。
    理  由
一、公訴意旨略以：被告乙○○、丁○○與陳順興（由原審法院另行審結）三人，因
    其友月健龍於民國八十七年九月七日與甲○○在月健龍所經營之高雄縣仁武鄉○○路台塑大門對面之「好吃碳烤店」發生肢體衝突，乙○○、丁○○與陳順興三
    人遂與甲○○及丙○○等人約定於八十九年九月九日在前揭「好吃碳烤店」談判
    和解，屆時雙方因談判破裂，甲○○、丙○○二人便於同日十九時，在「好吃碳
    烤店」之停車場，率眾分持木棍追打陳順興、乙○○、丁○○等人，陳順興、乙○○、丁○○因不甘遭毆打，亦基於共同傷害之犯意，毆打甲○○、丙○○等人
    ，陳順興更持一把中共製黑星手槍，朝丙○○之右腳掌射擊三發，致丙○○受有
    右腳掌擊傷貫穿之傷害，而後逃逸。因認被告乙○○、丁○○與陳順興共犯刑法
    第二百七十七條第一項之傷害罪嫌。
二、按犯罪事實應依證據認定之，無證據不得推定其犯罪事實；不能證明被告犯罪或
    其行為不罰者，應諭知無罪之判決；刑事訴訟法第一百五十四條、第三百零一條
    第一項分別定有明文。又認定不利於被告之事實，須依積極證據，苟積極證據不
    足為不利於被告事實之認定時，即應為有利於被告之認定，更不必有何有利之證
    據，復有最高法院著有三十年上字第八一六號判例可資參照，而以被害人之陳述
    為認定犯罪之依據時，必其陳述並無瑕疵，且就其他方面調查，又與事實相符，
    始能認有證據能力，倘其陳述尚有瑕疵，而在未究明前，遽採為論罪科刑之根據
    ，即難認為適法，亦有最高法院六十一年度台上字第三０九九號判例可供參考。
三、公訴人認被告乙○○、丁○○就同案被告陳順興持槍射傷被害人丙○○右腳掌一
    情，應與陳順興共負傷害罪責，係認定被告乙○○、丁○○二人與陳順興有於右
    揭時地與被害人丙○○等人互毆之事實，進而認被告乙○○、丁○○與陳順興有
    共同之傷害犯意聯絡，依共犯一人既遂全體既遂法理，故認被告乙○○、丁○○
    對於陳順興之傷害犯行亦應共負傷害罪責。訊據被告乙○○、丁○○固坦承於案
    發當時有在「好吃碳烤店」之事實，然均矢口否認有夥同陳順興與甲○○、丙○○談判互毆犯行，被告乙○○辯稱：伊當天原係在仁武殯儀館附近搭設普渡帳棚
    ，至丁○○所開設之冰果店買冰給工人食用時，遇見一群人持棍棒衝過來，見人
    就打，伊見狀立即逃跑，逃跑中有聽到疑似槍聲，不知道誰開槍，當天陳順興、
    丁○○亦有在場，後來伊應丁○○之邀前去橋頭鄉看陳順興，經陳順興告知才知
    道是陳順興開搶，伊不知道陳順興持有槍枝等語；另被告丁○○則辯稱：伊當時
    在「好吃碳烤店」隔壁開冷飲店作生意，乙○○來伊店買冰，陳順興當時亦在伊
    店裏，突然聽到有人喊打聲，一群人往店方向前來，見人就打，伊見狀即往後門
    跑，有聽到槍聲，後來陳順興打電話給伊說他有被打到，有開槍，伊才知道是陳
    順興開槍，事前並不知道陳順興持有槍枝等語。經查：
(一)、公訴人雖認被告乙○○、丁○○二人坦承有與甲○○、丙○○約定於八十九年九
    月九日十九時在「好吃碳烤店」談判進而互毆。但被告二人固均坦承於上開時地
    遭甲○○、丙○○等人持棍追打之事實，然由被告丁○○於警訊中應警員訊問是
    否其糾集陳順興、乙○○等人至該碳烤店時，其稱：「我沒有糾集他們到場，因
    為我在那裡從事冷飲生意，而他們都是舊識，偶而就會來消費聊天。」等語（見
    丁○○八十七年九月十七日警訊筆錄），後於偵查中亦陳稱：當日伊在看店，有
    一群人過來便喊「打呼死」等語（見偵查卷第十八頁反面），可知被告丁○○於
    警、偵訊時係供稱伊當時在案發地開店作生意，突遭甲○○、丙○○等人持棍前
    來喊打等情節，並無坦承與甲○○、丙○○約定談判之事實；另由被告乙○○於
    警訊時供述：「當天我在仁武殯儀館搭設普渡之帳棚，在搭設當中，我前往高縣
    仁武鄉台塑大門口對面丁○○所開設之冰店，欲買冰給我的工人食用，我到了不
    久，遇到一大群不知名之男子持棍棒衝過來，看到人就打，我趕緊逃跑，在逃跑
    當中，我有聽到疑似槍聲。」等語（見乙○○八十七年九月十八日警訊筆錄），
    於偵查中亦否認有與甲○○、丙○○等人在碳烤店談判之事實，並供稱至該處買
    冰遇人追打等相同情節（見偵查卷第十七頁反面），被告乙○○亦無坦承夥同被
    告丁○○與甲○○、丙○○等人約定談判之事實甚明。此外，遍觀被告乙○○、
    丁○○其餘警偵訊之供述，亦均無坦承談判互毆之陳述，公訴人認被告二人對此
    已有坦認，容有誤會，合先敘明。
(二)、被害人丙○○於右揭時地遭同案被告陳順興持槍射傷之事實，除經被害人丙○○
    指述綦祥外，同案被告陳順興嗣經原審通緝到案後亦坦承此部分犯行，並有丙○○病歷一份在卷可佐，暨同案被告陳順興所有持以射傷丙○○之中共製黑星手槍
    一支及遺留案發現場之彈殼三發扣案足證，同案被告陳順興於右揭時地持槍射傷
    被害人丙○○之事實，固堪認定。然訊據被告乙○○、丁○○均否認知悉陳順興
    持有槍枝之事實，並否認有夥同陳順興與甲○○、丙○○互毆之事實，而由同案
    被告陳順興到案後於原審審理期間供稱：伊與丁○○、月健龍同在水管路上開店
    作生意，當日伊晚上六、七關店準備去上課，經過丁○○的店，丁○○邀伊入店
    聊天，後遇甲○○、丙○○等人持刀、棍前來，伊遭對方砸傷，便跑回自己店內
    取槍回現場開槍，並就槍彈來源供稱係八十五年間借來防身用，乙○○、丁○○
    二人均不知悉伊有槍枝等語（見原審八十九年十一月二十八日訊問筆錄及八十九
    年十二月十九日、九十年一月九日審判筆錄），可知被告陳順興亦否認有與丁○○、乙○○二人預藏槍枝邀約甲○○、丙○○於該時地談判進而鬥毆等事實。又
    被害人甲○○、丙○○二人於警偵訊中原係指述與被告陳順興、乙○○、丁○○
    三人相約談判時，被告乙○○、丁○○亦各持一把手槍朝渠等開槍達七、八響云
    云，然案發當日現場經警蒐證結果，僅發現三枚已擊發之彈殼，有扣押物品清單
    在卷供參，而該三枚彈殼經送鑑定結果，均由同一把黑星手槍即扣案之被告陳順
    興所有之槍械所擊發，亦有內政部警政署刑事警察局鑑驗通知書一紙附卷可稽（
    偵卷第二八頁），可見被害人指稱遭被告乙○○、丁○○二人各持一把手槍朝渠
    等開槍達七、八響等語，顯與事實不符（此部分亦經公訴人認定被害人之指訴與
    事實不符，見起訴書「證據並所犯法條」欄第三段所載）；再者，依被害人之指
    述，被告二人係與陳順興分持槍枝站在「好吃碳烤店」前射擊，惟依警察機關所
    製作之刑案現場平面圖所示，前開三枚彈殼係在「好吃碳烤店」左後方之停車場
    發現，此點亦可證被害人之指述與事實不符；而渠等指稱當日係與被告三人相約
    談判一情，亦無證據足以佐證，且由偵查中經訊之當日在場之人時，被害人甲○○、丙○○均同稱：只認得被告三人等語（見偵查卷第四二頁正反面），被害人
    是否因見被告乙○○、丁○○二人亦在場，進而認定被告乙○○、丁○○與陳順
    興三人係相約在場，遽而指訴被告三人共同槍傷丙○○等情，甚屬可能，然被告
    丁○○係在該處開店，被告乙○○當時則係至丁○○店內買冰，二人始在槍擊現
    場一情，除據被告丁○○、乙○○二人供述在卷外，且經證人張國惠原審證稱：
    乙○○當日確實與其在納骨塔附近搭棚架，約在下午六點左右離開說要去買冰給
    大家喝，約在八點左右回來，並有說人家在打架等語可佐（見原審八十八年十月
    七日訊問筆錄），自不得僅憑被告乙○○、丁○○二人當時均在現場之事實，即
    認該二人對於陳順興開槍一事即有事先之謀議，況當時尚其它人等在場，亦經被
    害人陳明在卷，而公訴人認被告陳順興、乙○○、丁○○三人事先謀議預藏槍枝
    與被害人談判一節，既經被告三人所否認，證人月健龍、黃聰敏於偵審中均證稱
    當時未再現場目擊打架、槍擊事件等語，渠等所為之證詞亦均無從為不利被告之
    認定，此部分除被害人之指述外，並無其它證據證明與事實相符，自不得以被害
    人單方之指訴，即認被告丁○○、乙○○二人就被告陳順興持槍槍傷丙○○之舉
    ，有事前謀議，而認該二人亦應就陳順興之傷害行為，負共同傷害之罪責。此外
    ，復查無其他積極證據可資證明被告乙○○、丁○○二人與陳順興有共同傷害之
    犯意聯絡，依前揭規定及判例意旨，被告既無自證無罪之義務，不必更有何有利
    之證據，即應為被告乙○○、丁○○二人有利之認定，故本件既不能證明被告乙○○、丁○○共犯傷害罪，對該二人即應為無罪諭知。因此原審以不能證明被告
    犯罪而諭知無罪之判決，核無不合，檢察官循告訴人之請求提起上訴，其意旨仍
    執前詞，為無理由，應予駁回。
據上論結，應依刑事訴訟法第三百六十八條，判決如主文。
本案經檢察官沈紹嘉到庭執行職務。
中    華    民    國      九十      年      十一      月     十三   日
              臺灣高等法院高雄分院刑事第七庭
                                  審判長法官  王光照
                                        法官  黃壽燕
                                        法官  黃仁松
右正本證明與原本無異。
不得上訴。
                                      書記官  呂明燕
中    華    民    國      九十      年      十一      月    十六    日
                                                                    Ｄ


司法院資訊處製作；財團法人民間司法改革基金會備份。
